臺灣高等法院臺南分院刑事判決　　　100年度交上易字第144號
上　訴　人　洪陳麗
即　被　告
上列上訴人因過失傷害案件，不服臺灣臺南地方法院99年度交易
字第392號中華民國100年1月19日第一審判決（起訴案號：臺灣
臺南地方法院檢察署99年度調偵字第1528號），提起上訴，並於
本院審理中就被訴事實為有罪之陳述，經裁定依簡式審判程序審
理，判決如下：
    主  文
上訴駁回。
    事  實
一、洪陳麗於民國98年12月10日上午8時20分許，騎乘車牌JTB-
    498號重型機車，自臺南市六甲區（前臺南縣六甲鄉○○○
    街219號前出發，本應注意起駛前應顯示方向燈，注意前後
    左右有無障礙或車輛行人，並應讓行進中之車輛行人優先通
    行，及依標線之規定在遵行車道內行駛，而依當時情形，日
    間自然光線，路面乾燥、無缺陷或障礙物，視距良好，並無
    不能注意之情事，竟疏未注意及此，貿然逆向斜行穿越道路
    ，欲駛入信義街南向北車道，適有陳家祥騎乘車牌XT2-017
    號重型機車，沿臺南市○○區○○街西向東車道行駛並右轉
    信義街北向南車道後駛至該處，亦疏未注意車前狀況，兩車
    因而閃避不及，洪陳麗所騎機車之前車頭撞及陳家祥所騎機
    車之右側車身，2人均人車倒地，致陳家祥受有腦震盪合併
    臉部擦傷及右上肢擦傷等傷害、洪陳麗則受有左腕挫傷及右
    肘、左膝擦傷等傷害（洪陳麗受傷部分未據告訴）。洪陳麗
    於肇事後，在未有偵查犯罪職務之機關或公務員發覺其為犯
    罪人前，即向到場處理本件道路交通事故之臺南市政府警察
    局麻豆分局（前臺南縣警察局麻豆分局）交通事故處理小組
    警員坦承肇事犯罪，自首並接受裁判。
二、案經陳家祥訴由臺南市政府警察局麻豆分局報告臺灣臺南地
    方法院檢察署檢察官偵查起訴。
    理  由
一、本件上訴人即被告洪陳麗所犯為死刑、無期  徒刑、最輕本
    刑為3年以上有期徒刑以外之罪，於本院審理中就被訴事實
    為有罪之陳述，經審判長告知簡式審判程序之旨，並聽取公
    訴人、被告等之意見後，合議庭認為適宜，依刑事訴訟法第
    273條之1第1項規定，裁定進行簡式審判程序，有關本件證
    據之調查，不受刑事訴訟法第159條第1項、第161條之2、第
    161條之3、第163條之1及第164條至第170條規定之限制，先
    予敘明。
二、訊之被告洪陳麗坦承上揭事實不諱，核與告訴人陳家祥指訴
    車禍發生情節相符，並有臺南縣警察局麻豆分局道路交通事
    故調查報告表(一)、(二)、道路交通事故現場圖及現場照片在卷
    可稽（見警卷第15-23頁、99核交3595號偵卷第5頁）。陳家
    祥因本件車禍，受有腦震盪合併臉部擦傷及右上肢擦傷等傷
    害，復有奇美醫院柳營分院診斷證明書1紙在卷可憑（見警
    卷第12頁），被告騎乘機車肇事致告訴人受傷之事實，堪以
    認定。
三、按機器腳踏車行駛之車道，應依標誌或標線之規定行駛；汽
    車起駛前應顯示方向燈，注意前後左右有無障礙或車輛行人
    ，並應讓行進中之車輛行人優先通行，道路交通安全規則第
    99條第1項及89條第1項第6款分別定有明文。被告於上開時
    間騎乘機車自臺南市○○區○○街219號前出發，本應注意
    起駛前應注意前後左右有無障礙或車輛行人，讓行進中之車
    輛行人優先通行，及依標線規定在遵行車道內行駛，且依當
    時日間自然光線，路面乾燥、無缺陷或障礙物，視距良好，
    並無不能注意之情事，乃竟疏於注意，貿然沿信義街逆向斜
    行穿越道路，欲駛入信義街南向北車道，而與同未注意車前
    狀況之告訴人陳家祥所騎乘之重型機車發生碰撞，致陳家祥
    受有前述傷害，實難辭過失責任。且本件車禍經送請臺灣省
    臺南區車輛行車事故鑑定委員會鑑定結果，亦認：「洪陳麗
    駕駛普通重型機器腳踏車，起駛未讓行進中車輛先行，為肇
    事主因；陳家祥駕駛普通重型機器腳踏車，未注意車前狀況
    ，為肇事次因」，有該委員會99年11月12日南鑑字第099590
    3890號函附臺南區991056案鑑定意見書1份附卷足參（見99
    核交4541號偵卷第2-3頁背面）。被告上開騎乘機車之過失
    行為，復與被害人陳家祥受傷之結果間，有相當之因果關係
    ，縱認陳家祥騎乘機車未注意車前狀況，與有過失，亦無解
    於被告過失責任之成立。被告本件過行傷害犯行，事證明確
    ，應依法論科。
四、核被告所為，係犯刑法第284條第1項前段之過失傷害罪。被
    告於肇事後，在未有偵查犯罪職務之機關或公務員發覺其為
    犯罪人前，即向到場處理本件道路交通事故之臺南市政府警
    察局麻豆分局交通事故處理小組警員坦承肇事犯罪，自首並
    接受裁判，有「臺南縣警察局道路交通事故肇事人自首情形
    紀錄表」在卷可按（見原審卷第6頁），爰依刑法第62條前
    段規定減輕其刑。
五、原審論以被告上開刑法罪名，依自首規定減輕其刑，並審酌
    被告逆向行駛穿越馬路，致告訴人受傷，係本件車禍發生之
    肇事主因，告訴人疏未注意車前狀況，亦為本件車禍發生之
    肇事次因，及告訴人要求被告賠償新臺幣（下同）8萬元，
    被告僅願賠償3萬元，致雙方無法達成和解，兼衡被告無前
    科，素行良好，暨其智識程度（高職畢業）及犯後坦承犯行
    等一切情狀，量處拘役50日，並諭知如易科罰金之折算標準
    。經核認事用法均無不合，量刑亦稱妥適。
六、被告提起上訴，雖以「上訴人並未逆向斜行穿越信義街，告
    訴人若有戴安全帽，即可避免或減輕頭部傷害，因告訴人要
    求上訴人賠償其腿部義肢更換費用，上訴人無法接受，而未
    達成和解，告訴人乃在6個月有效告訴期間將屆之時對上訴
    人提出告訴，令上訴人措手不及，其間上訴人曾聲請調解，
    惟告訴人堅持不願和解，原判決量刑實屬過重，上訴人無法
    負擔5萬元之易科罰金」等意旨，指摘原判決不當；惟查(一)
    、本件車禍發生事實及被告之過失責任，已經認定說明詳如
    上述，告訴人陳家祥因本件車禍，除頭部腦震盪外，並受有
    臉部擦傷及右上肢擦傷等傷害，有診斷證明書在卷可憑，被
    告之過失傷害罪責，甚屬明確，其空言指摘，並非可採。(二)
    、被告於車禍發生後，無法與告訴人達成民事和解，縱然告
    訴人在6個月告訴期間將屆之時對被告提出告訴，亦屬法律
    上合法訴訟權利之行使，並無不當；被告就其因本件車禍而
    受傷之事實，未對告訴人提出告訴，為其個人因素，尚不得
    據此指摘原判決不當。(三)、再按量刑之輕重，屬事實審法院
    得依職權自由裁量之事項，苟已斟酌刑法第57條各款所列情
    狀而未逾越法定刑度，不得遽指為違法。原審法院考量被告
    平日素行、車禍過失責任、智識程度及犯罪後態度等一切情
    狀，量處被告上開刑責，經核並無違法或不當，業如前述，
    上訴人以其無力負擔易科罰金為由，指摘原判決量刑過重，
    亦非可取。綜上所述，本件被告之上訴為無理由，應予駁回
    。
據上論斷，應依刑事訴訟法第368條判決如主文。
本案經檢察官王碧霞到庭執行職務。
中    華    民    國   100    年    4     月    14    日
                  刑事第三庭    審判長法  官  陳義仲
                                      法  官  蔡勝雄
                                      法  官  楊清安
以上正本證明與原本無異。
不得上訴。
                                      書記官  蔡蘭櫻
中    華    民    國   100    年    4     月    14    日
附錄本案論罪科刑法條：
中華民國刑法第284條第1項
因過失傷害人者，處6月以下有期徒刑、拘役或5百元以下罰金，
致重傷者，處1年以下有期徒刑、拘役或5百元以下罰金。